【裁判字號】    94,訴,1119
【裁判日期】    950630
【裁判案由】    違反槍砲彈藥刀械管制條例等
【裁判全文】
臺灣屏東地方法院刑事判決              94年度訴字第1119號
公  訴  人  臺灣屏東地方法院檢察署檢察官
被      告  乙○○
選任辯護人  己○○律師
            丁○○律師
            丙○○律師
上列被告因違反槍砲彈藥刀械管制條例等案件, 經檢察官提起公
訴（94年度偵字第3649號）,本院判決如下：
    主  文
乙○○販賣第一級毒品, 處無期徒刑, 褫奪公權終身, 扣案第一
級毒品海洛因捌包（合計空包裝重捌點肆柒公克, 淨重壹佰伍拾
柒點壹伍公克）沒收銷燬之。又未經許可, 持有可發射子彈具有
殺傷力之改造手槍, 處有期徒刑陸年, 併科罰金新臺幣參拾萬元
, 罰金如易服勞役, 以罰金總額與陸個月之日數比例折算, 扣案
改造手槍參支（槍枝管制編號分別為0000000000號、0000000000
號、0000000000號）及子彈參拾柒顆均沒收。應執行無期徒刑,
褫奪公權終身, 併科罰金新臺幣參拾萬元, 罰金如易服勞役, 以
罰金總額與陸個月之日數比例折算, 扣案第一級毒品海洛因捌包
（合計空包裝重捌點肆柒公克, 淨重壹佰伍拾柒點壹伍公克）沒
收銷燬之; 扣案改造手槍參支（槍枝管制編號分別為0000000000
號、0000000000號、0000000000號）及子彈參拾柒顆均沒收。
    事  實
一、乙○○明知海洛因係毒品危害防制條例所明定之第一級毒品
    , 不得販賣, 竟意圖營利而基於販賣第一級毒品之犯意, 於
    民國94年4 月後之某日, 以新臺幣（下同）100,000 元之價
    格, 在屏東縣鹽埔鄉○○村○○路8 號住處內, 向綽號「阿
    義」、真實姓名年籍不詳之成年男子, 購入第一級毒品海洛
    因約160 公克, 藏放在屏東縣潮州鎮○○路86巷1 號其與女
    友庚○○同居之處所內, 並預備以其所有之千斤頂1 具、磅
    秤1 台及夾鏈袋分裝該批毒品, 伺機販賣。又其明知非經中
    央主管機關許可, 不得持有具殺傷力之改造手槍及子彈, 竟
    仍於94年6 月15日晚上8 時許, 在屏東縣內埔鄉某處, 向綽
    號「阿德」、真實姓名不詳之成年男子, 以合計170,000 元
    之總價購買以仿BERETTA 廠92FS型半自動手槍、仿該廠M9型
    半自動手槍及仿該廠93R 半自動手槍等所製造之玩具手槍所
    改造而成、具有殺傷力之改造手槍共3 枝（槍枝管制編號分
    別為0000000000號、0000000000號、0000000000號, 均含彈
    匣）及制式子彈42顆後, 藏放在屏東縣潮州鎮○○路86巷1
    號居所內而持有。嗣於94年7 月27日下午15時30分許, 為警
    在屏東縣潮州鎮○○路322 號「茂榮骨科診所」前停車場攔
    檢, 經其同意後, 在其所駕駛之車號8956-MG 自用小客車內
    搜索扣得手槍滑套1 個（為前開編號為0000000000手槍之零
    件）及海洛因毒品1 包; 另再依車內搜得之收據, 查知其現
    居處所地址為屏東縣潮州鎮○○路86巷1 號, 並經其同意後
    , 在該處所內, 搜索扣得上述槍彈、海洛因7 包（與前揭扣
    案之1 包海洛因毒品, 合計空包裝重8.47公克, 淨重157.15
    公克, 純質淨重139.52公克, 純度百分之88.78） 、安非他
    命2 包（乙○○所涉施用安非他命毒品犯嫌, 已由檢察官另
    案函併本院審理）及其所有之夾鏈袋11袋、磅秤1 台、壓製
    毒品之千斤頂1 具而查獲。
二、案經高雄市政府警察局移送臺灣屏東地方法院檢察署檢察官
    偵查起訴。
    理  由
壹、程序部分:
一、警方在屏東縣潮州鎮○○路86巷1 號住宅內及被告駕駛之車
    號8956-MG 自用小客車內搜索之合法性:
    (一)按搜索, 經受搜索人出於自願性同意者, 得不使用搜索票
      。但執行人員應出示證件, 並將其同意之意旨記載於筆錄
      , 刑事訴訟法第131 條之1 定有明文。經查: 查獲本案之
      警方人員在搜索屏東縣潮州鎮○○路86巷1 號住宅及上開
      車輛前, 雖未持有法院核發之搜索票, 然曾先經被告同意
      , 及由被告在自願搜索同意書上簽名後始行搜索一情, 已
      據證人即高雄市政警察局刑事警察大隊分隊長辛○○於本
      院審理中結證屬實（見本院卷第96頁至第99頁筆錄）, 且
      有自願受搜索同意書2 分（警詢卷第17、18頁）、高雄市
      政府警察局刑警大隊搜索扣押筆錄1 分及扣押物品目錄表
      2 分附卷可考。被告雖於本院準備程序時, 以其當時右手
      橈骨神麻痺, 無法書寫字體, 故上開自願搜索同意書之簽
      名均非其親自書寫為由, 而否認該等搜索之合法性（見本
      院卷第41頁筆錄）。惟其於本院審理中竟又改稱: 「除了
      搜索扣押物品目錄表第1 、2 頁簽名不是我簽的, 其餘都
      是我簽的, 但不是我自願簽的, 搜索同意書是28日警察才
      強逼我簽的, 說不然要給我好看, 但沒有打我, 兩張都是
      。... （當時）手會痛, 但還是可以簽名。」（見本院卷
      第89、90頁筆錄）, 與前開說詞已見矛盾, 其辯詞之真實
      性堪慮。且被告若確遭警方非法搜索, 並於事後遭警方脅
      迫在自願搜索同意書上簽名, 對被告之人身權利而言乃屬
      重大侵害事項, 衡情應於偵查中即時向檢察官敘明, 以便
      查辦。且被告之父甲○○於偵查中曾為被告委任辯護人,
      對於偵查中之任何重大違法事項, 亦可由辯護人聲請檢察
      官調查, 以保障被告權益, 惟被告及辯護人於檢察官歷次
      調查中竟均未提及上開事項, 遲至本院審理時始行主張警
      方之搜索違法, 顯與常理有違。因此, 本院因認被告就此
      部分所為辯解, 無任何憑據, 尚難採信。
    (二)被告雖又主張屏東縣潮州鎮○○路86巷1 號並非其住所,
      亦非該住宅之所有權人, 其無權同意警方搜索云云。然查
      被告於警詢時即曾向警方供稱: 上開住宅是其「同居女友
      」庚○○所有, 其自94年5 月間起即居住在該處等語（警
      詢卷第9 頁）, 核與證人庚○○於警詢中所稱: 「我們是
      同居的男女朋友。」; 「（警問: 你們何時開始在屏東縣
      潮州鎮○○路86巷1 號居住?） 自94年2 月上旬開始居住
      至今。」等語（見警詢卷第14、15頁）大致相符。且被告
      持有之0000000000號行動電話, 自94年3 月起, 其收發訊
      號之基地臺位置, 即多在屏東縣潮州鎮（附於卷外之行動
      電話雙向通聯紀錄參照）, 而該住宅內又藏放被告所有之
      大量毒品、槍械及個人所有物品, 足徵該處所確與被告之
      生活密切相關。是以上址為被告居所, 被告有同意警方搜
      索之權利, 應堪認定。其所辯該址非居住該處, 及證人庚○○於本院審理中翻稱被告未在該處居住云云, 均難採信
      。
    (三)綜上所論, 本件搜索之合法性應無疑問, 該兩次搜索取得
      之證物均具有證據能力。
二、警方有無於扣得毒品後自行分裝成8 小包？
    被告於本院準備程序時, 雖曾主張警方查獲扣案毒品時, 原
    僅有1 大包, 然警方為使檢察官、法官相信被告確有販賣意
    圖, 故將該1 大包毒品分裝成8 小包云云（本院卷第28頁）
    。然觀諸從警方於查獲時攝錄內容翻拍之照片（本院卷135
    頁）可知: 查獲當時, 扣案毒品即已分裝成數包, 非僅1 包
    而已, 此有照片2 幀附卷供憑。因此, 被告所辯警方係於查
    獲後自行分裝云云, 自難採信。被告及辯護人閱覽該等照片
    後, 亦改稱: 「警察搜索的時候, 家裡住處就是7 包海洛因
    , 重量就如同搜索扣押筆錄上所寫的, 另還有1 包是在我車
    上扣到的, 警察並沒有自行分裝我的毒品。」等語（見本院
    卷第143 頁筆錄）, 對前開扣案毒品於查獲時之狀態已不再
    爭執。是以該等扣案毒品之證據能力, 亦無瑕疵可言。
貳、實體部分:
一、被告持有槍彈部分:
    被告持有槍彈之事實, 業據其於警詢、偵查及本院審理中坦
    承不諱, 核與證人即查獲員警辛○○、戊○○2 人於本院審
    理中結證之情節相符, 並有在屏東縣潮州鎮○○路86巷1 號
    其住處內搜索查獲之改造手槍3 支（其中管制編號為000000
    0000手槍之滑套係在其所駕駛之車號8956-MG 自用小客車內
    扣得）及制式子彈42顆扣案供憑。而該等扣案手槍分別係以
    仿BERETTA 廠92FS型半自動手槍、仿該廠M9型半自動手槍及
    仿該廠93R 半自動手槍所製造之玩具手槍改造而成, 可擊發
    子彈或底火, 具有殺傷力; 扣案子彈42顆則均係口徑9mm 制
    式子彈, 具有殺傷力等情, 亦據內政部警政署刑事警察局鑑
    定明確, 有該局刑鑑字第0940118682號槍彈鑑定書1 分在卷
    可考, 足認被告自白與事實相符。被告雖於本院審理中另稱
    其持有之槍彈係名為「張士哲」（或「張士澤」）之人向伊
    借款, 而將槍彈質押寄藏在其處所, 以供擔保, 並聲請傳喚
    證人施獎香, 證明其所言不虛, 俾使被告得依槍砲彈藥刀械
    管制條例第18條第1 項規定減輕或免除其刑。惟經檢察官訊
    問證人施獎香後發現: 該證人所稱目睹交付手槍之時間、地
    點、數量, 均與被告所言不同, 難為有利被告之認定。被告
    及辯護人閱覽上開筆錄後, 對其內容亦無爭執, 且表示毋庸
    再行傳訊張士哲及施獎香（見本院卷第249 頁筆錄）, 本院
    因認被告此項主張並無任何依據, 故無再依職權進行調查之
    必要。是以本部分事證已臻明確, 被告持有槍彈之犯行堪以
    認定。
二、被告販賣海洛因毒品部分:
    訊據被告乙○○固坦認持有前揭扣案海洛因毒品、夾鏈袋、
    磅秤及千斤頂等物之事實, 惟矢口否認有何販賣海洛因毒品
    之意圖及犯行, 辯稱: 扣案海洛因毒品是我準備自己施用的
    , 全部可以供我施用4 個月, 我自己從事鐵工, 每月收入達
    10萬元至20萬元, 有資力支付購買毒品之費用; 扣案千斤頂
    是我作鐵工用的; 夾鏈袋是我用來裝螺絲釘的; 磅秤1 台則
    是我女友庚○○煮菜時秤調味料重量的, 都與海洛因毒品無
    關云云。經查:
    (一)前開事實之查獲經過, 業據證人即查獲員警辛○○於本院
      審理中結證屬實, 並有高雄市政府警察局刑警大隊搜索扣
      押筆錄1 分、扣押物品目錄表2 紙附卷供憑, 另有在被告
      居所及其所駕駛之汽車內搜索查獲之白色粉末8 包、夾鏈
      袋11包、磅秤1 台及千斤頂1 個扣案可佐。而該扣案白色
      粉末8 包經送法務部調查局鑑定結果, 確認均含有第一級
      毒品海洛因成分, 合計淨重157.15公克、空包裝重8.47公
      克、純度88.78%、純質淨重139.52公克等情, 亦有該局調
      科壹字第240003850 號鑑定通知書1 分附卷足考（見94年
      偵字第3649號卷第109 頁）。
    (二)被告雖否認有何販賣毒品犯行, 並以首開情詞為辯。惟染
      患毒癮者, 常有固定購毒管道, 取得毒品非難; 而海洛因
      為粉狀毒品, 容易受潮發霉導致耗損, 保存又屬不易; 且
      毒品市價昂貴, 個人用量有限, 是以施毒成癮者, 並無一
      次購入大量毒品以備自己施用之必要。本件被告被查獲持
      有之毒品淨重多達157.15公克, 遠逾一般吸毒者被查獲持
      有之數量, 若謂僅供己用, 顯然有違常理。被告雖又自稱
      每次施用0.2 公克海洛因毒品, 每日吸食20次云云（見94
      年偵字第3649號卷第102 頁筆錄）, 以彰顯其可於1 個月
      左右自行用畢扣案毒品。惟一日不過24小時, 扣除一般7
      小時之睡眠時間, 實則僅餘17小時可供使用。因此被告若
      欲每日連續吸食20次, 則每隔51分鐘即須施用1 次, 其頻
      率之密集, 已足使生活陷於癱瘓境地, 則被告將有何餘裕
      從事鐵工, 以獲取每月達10萬元至20萬元之收入？再者,
      被告於警詢時先稱其一天吸食海洛因「10次」左右（警詢
      卷第11頁）, 及於偵查中又改稱「我2 、3 小時用1 次」
      （94年偵字第3649號卷第17頁）, 均與其所稱一日吸食20
      次毒品一情不相吻合。而其所購毒品可供吸食之天數, 亦
      有「2 、3 天」（見警詢卷第8 頁參照）; 「1 個月我就
      吃完了。」（見94年偵字3649號卷第18頁）及「可以讓我
      吃4 個月。」（見本院卷第12頁筆錄）不等之差別, 先後
      說詞反覆, 差異懸殊, 實難令人遽信該等扣案毒品為供被
      告自己施用。末按, 一般施毒者取得之毒品, 常經大、中
      、小盤毒販層層轉手, 彼等為獲取利潤, 均會在毒品中添
      加廉價物質稀釋, 故位居下游之施用者僅能購得純度較低
      之毒品, 然本件被告持有毒品之純度竟高達88.78%。由此
      純度之高, 亦可推知被告並非位居下游之毒品買受者, 而
      係上游之中、大盤商。被告所稱扣案毒品均為供自己施用
      云云, 應為臨訟杜撰之詞, 不可採信。
    (三)被告持有前揭大量海洛因毒品既非供己施用, 則於購入後
      再稀釋分裝, 伺機售出, 方能彌補其因購毒支出之成本,
      並進而獲得利潤。況被告自89年至93年間, 僅有於91及93
      年度分別向稅捐稽徵單位申報70,000元及250,000 元收入
      , 此外即無所得申報資料, 茲有財政部臺灣省南區國稅局
      恆春稽徵所95年1 月3 日南區國稅恆春二字第0950000076
      號函及財政部臺灣省南區國稅局屏東縣分局95年1 月4 日
      南區國稅屏縣二字第0950001393號函所附之綜合所得稅結
      算申報書影本在卷供憑（見本院卷第60頁至第64頁）。而
      被告又無法舉證其係於何時、何地, 曾獲取如前所述之鐵
      工工資, 因此其並無固定合法之收入可供其支應每月高達
      10萬元之購毒費用, 故其有販售毒品圖利之動機, 應可認
      定。參以其被查獲持有之夾鏈袋、磅秤及千斤頂等物均為
      歷來查獲販毒案件中常見之分裝毒品工具。被告於警詢時
      亦自稱該等扣案夾鏈袋及磅秤均為「稀釋」毒品之工具,
      千斤頂則為毒品稀釋後再行壓製, 以免味道散逸之工具（
      見警詢卷第9 頁筆錄）, 足徵其確有以該等工具稀釋分裝
      扣案之海洛因毒品, 預供將來售予他人而圖利之事實。此
      外, 被告於本院對於扣案千斤頂及所附諸多模具, 均無法
      合理解釋其操作方法及與其所從事之鐵工有何關聯, 故被
      告於本院審理中所辯「扣案千斤頂是我作鐵工用的; 夾鏈
      袋是我用來裝螺絲釘的; 磅秤1 台則是我女友庚○○煮菜
      時秤調味料重量的」應均為臨訟杜撰之詞, 不可憑信。
    (四)綜上所論, 本部分事證亦屬明確, 被告意圖營利而販入毒
      品海洛因之事實亦堪認定。
三、按販賣毒品罪, 並不以販入之後復行賣出為構成要件, 即以
    營利為目的將毒品購入或賣出, 有一於此, 其犯罪即已成立
    , 最高法院著有92年台上字第7046號判決及92年度台上字第
    5920號判決可資參照。是核被告意圖營利, 將海洛因毒品購
    入後予以分裝, 俟機出售之行為, 係犯毒品危害防制條例第
    4 條第1 項之販賣第一級毒品罪。其持有槍、彈之行為, 則
    分別係犯槍砲彈藥刀械管制條例第8 條第4 項之未經許可持
    有改造手槍罪及同條例第12條第4 項之未經許可持有子彈罪
    。原起訴意旨雖認被告持有大量海洛因毒品之行為係犯毒品
    危害防制條例第5 條第1 項之意圖販賣而持有第一級毒品罪
    。惟被告購入如此大量毒品, 既非供自己施用, 則於購入之
    初, 應即有供來日販售圖利之意, 公訴人遂於本院審理中就
    同一起訴事實, 變更原起訴法條為毒品危害防制條例第4 條
    第1 項之販賣毒品罪, 與本院最後審理結果相同, 本院遂毋
    庸再行變更起訴法條。被告以一持有行為同時觸犯槍砲彈藥
    刀械管制條例第8 條第4 項之未經許可持有改造手槍罪及同
    條例第12條第4 項之未經許可持有子彈罪, 為想像競合, 應
    從一重之未經許可持有改造手槍罪處斷。其所犯販賣第一級
    毒品罪與未經許可持有改造手槍罪, 犯意各別, 罪名不同,
    應分論併罰。爰審酌被告之智識程度, 曾有違反槍砲彈藥刀
    械管制條例及毒品危害防制條例等犯罪前科（均不致使本件
    構成累犯, 卷附臺灣高等法院被告前案紀錄表參照）, 素行
    不端, 本件犯罪之動機、目的、手段、其持有之海洛因毒品
    淨重多達157.15公克, 持有之改造手槍為3 支, 子彈亦多達
    42顆, 該等毒品若流入市面, 或將持有槍彈用以逞兇, 均將
    對社會治安造成嚴重危害, 又被告於本院審理中多方飾詞置
    辯, 意圖混淆事實, 脫免刑責, 顯然無任何悔意等一切情狀
    , 分別量處如主文所示之刑, 並就其所處之無期徒刑, 宣告
    褫奪公權終身, 及就所處之罰金刑諭知易服勞役之折算標準
    及合併定其應執行之刑, 以資懲儆。扣案海洛因8 包（合計
    空包裝重8.47公克, 淨重157. 15 公克）為查獲之毒品, 其
    包裝袋則與毒品沾黏, 難以析離, 應將其整體視為毒品, 併
    依毒品危害防制條例第18條第1 項前段規定宣告沒收銷燬之
    。扣案改造手槍3 支及子彈42顆, 除其中子彈5 顆已經試射
    而無殺傷力外, 其餘手槍3 支及子彈37顆則均仍具殺傷力而
    為違禁物, 應依刑法第38條第1 項第1 款規定宣告沒收。
據上論斷, 應依刑事訴訟法第299 條第1 項前段, 毒品危害防制
條例第4 條第1 項、第18條第1 項前段, 槍砲彈藥刀械管制條例
第8 條第4 項、第12條第4 項, 刑法第11條前段、第55條、第51
條第4 款、第37條第1 項、第42條第3 項、第38條第1 項第1 款
, 判決如主文。
中    華    民    國    95    年    6     月    30    日
                  刑事第四庭    審判長法  官  莊鎮遠
                                      法  官  劉敏芳
                                      法  官  王以齊
以上正本證明與原本無異。
如不服本判決應於收受本判決送達後十日內向本院提出上訴書狀
，其未敘述上訴理由者，並得於提起上訴後十日內向本院補提理
由書狀（均須按他造當事人之人數附繕本）「切勿逕送上級法院
」
中    華    民    國    95    年    6     月    30    日
                                      書記官  盧姝伶
附錄本判決論罪科刑法條：
毒品危害防制條例第4條第1項
製造、運輸、販賣第一級毒品者, 處死刑或無期徒刑；處無期徒
刑者, 得併科新臺幣1 千萬元以下罰金。
槍砲彈藥刀械管制條例第8條
未經許可, 製造、販賣或運輸鋼筆槍、瓦斯槍、麻醉槍、獵槍、
空氣槍或第4 條第1 項第1 款所定其他可發射金屬或子彈具有殺
傷力之各式槍砲者, 處無期徒刑或5 年以上有期徒刑，併科新臺
幣1 千萬元以下罰金。
未經許可, 轉讓、出租或出借前項所列槍枝者, 處5 年以上有期
徒刑,併科新臺幣1 千萬元以下罰金。
意圖供自己或他人犯罪之用, 而犯前二項之罪者, 處無期徒刑或
7年 以上有期徒刑，併科新臺幣1 千萬元以下罰金。
未經許可, 持有、寄藏或意圖販賣而陳列第1 項所列槍枝者, 處
3 年以上10年以下有期徒刑，併科新臺幣700 萬元以下罰金。第
1 項至第3 項之未遂犯罰之。
槍砲彈藥刀械管制條例第12條
未經許可, 製造、販賣或運輸子彈者，處1 年以上7 年以下有期
徒刑，併科新台幣500 萬元以下罰金。
未經許可, 轉讓、出租或出借子彈者，處6 月以上5 年以下有期
徒刑,併科新台幣300 萬元以下罰金。
意圖供自己或他人犯罪之用，而犯前二項之罪者，處 3 年以上
10 年以下有期徒刑，併科新台幣 700 萬元以下罰金。
未經許可, 持有、寄藏或意圖販賣而陳列子彈者, 處5 年以下有
期徒刑, 併科新台幣300 萬元以下罰金。
第1 項至第3 項之未遂犯罰之。


司法院資訊處製作；財團法人民間司法改革基金會備份。
